【裁判字號】    92,上易,2804
【裁判日期】    921031
【裁判案由】    詐欺
【裁判全文】
臺灣高等法院刑事判決                          九十二年度上易字第二八０四號
    上  訴  人
    即  被  告  乙○○
右上訴人因詐欺案件，不服臺灣桃園地方法院九十二年度易字第三四六號，中華民國
九十二年七月七日第一審判決（起訴案號：臺灣桃園地方法院檢察署九十二年度偵續
字第三號），提起上訴，本院判決如左：
    主  文
上訴駁回。
乙○○緩刑參年。
    事  實
一、乙○○於民國八十七年間，因從事臨時工之工作，且積欠銀行信用貸款及信用卡
    費用未繳，已遭停卡，明知已無支付能力，竟基於意圖為自己不法之所有，隱瞞
    無給付會款能力之事實，於民國八十七年十月十日參加丙○○在桃園縣桃園市○
    ○路五０號五樓處所召集、每月每會會款新台幣（下同）一萬元，期間自八十七
    年十月十日起，至九十年十二月十日止、連同會首共有會員四十五會、底標一千
    元之民間互助會，上開互助會採內標方式，以得標之死會會員每月應繳金額為前
    揭固定金額，活會會員則繳交扣除當月得標利息後之餘額，詎乙○○第一、二次
    之會款先以其母住院為由欠繳，於八十七年十二月十日上開互助會第三次開標時
    ，即以三千六百元之標息得標，致丙○○陷於錯誤，交付互助會金共計二十七萬
    一千四百元予乙○○，而乙○○於得標後，即拒繳會款，經丙○○屢次催討，乙
    ○○均置之不理，避不見面，丙○○始知受騙。
二、案經被害人丙○○訴請臺灣桃園地方法院檢察署檢察官偵查起訴。
    理  由
一、訊據上訴人即被告乙○○固坦承參加告訴人所召集之互助會前，所申請之信用卡
    因欠款未繳，而遭強制停卡，及有於右揭時地參加告訴人丙○○所召集之上開互
    助會，並以三千六百元之標息得標，嗣告訴人丙○○將得標款項共二十七萬一千
    四百元交付，並未繳納任何會款等情不諱，惟矢口否認有何詐欺犯行，辯稱：當
    時伊失業，告訴人借伊十五萬元，加上利息，伊一時無法歸還，只好參加告訴人
    所召集人之互助會，並標會償還十五萬元之借款，伊無詐騙之意云云。
二、然查：
    １、右揭事實，業據告訴人丙○○迭次指稱：「被告從八十七年十月起皆未繳納
        會費，被告皆未出面解決，我也找不到他，第一、二會我是一起收會錢的，
        被告當時說他不方便，第三次被告以三千六百元的標金標會，被告是透過王
        能武去借十五萬元，標會時我知道的，被告標會的時候他有把錢拿給王能武
        先去歸還十五萬元，我不知道被告停卡的情形，否則我不會讓他入會的，被
        告八十七年三月有申請協富信用卡，被強制停卡，他的美國運通銀行信用卡
        也被停卡，他的經濟能力根本沒有能力跟會，他還蓄意跟會，標到會從沒有
        付過錢」等語（詳第一五九０五號偵查卷第一二頁反面、原審卷第十三頁）
        ，被告亦自承其於加會前所申請之信用卡因欠款未繳，而遭強制停卡等情（
        詳原審卷第二十頁），顯見被告參加上開告訴人召集之互助會時，已無支付
        能力，再參之被告自本件互助會起會第一、二次之會款即以其母住院為由欠
        繳、第三次開標之日即以三千六百元之高價標走會款，取得互助會會金共計
        二十七萬一千四百元後，即拒繳會款，並避不見面，可見被告有不法所有之
        詐欺意圖甚明。
    ２、雖被告一再辯稱：是欠告訴人十五萬元，告訴人要伊跟會還錢云云，惟此為
        告訴人所否認，況若告訴人明知被告無支付能力，豈會因被告欠告訴人十五
        萬元，即要求被告跟會、標會？如此被告要如何繳納得標後之死會會錢？且
        告訴人於扣除欠款後，豈有可能再將其餘會款給付被告，如此豈不因小失大
        ，損失更多金錢？況被告於偵查中供稱：標來的會錢內於投資卡拉ＯＫ及日
        常開銷，投資卡拉ＯＫ沒有證據，標會是為了付竹企貸款等語（詳第一五九
        Ｏ五號偵查卷第十三頁正、反面），且證人王武能於原審結證稱：被告有跟
        我借十五萬元，標會後有還等語（詳原審卷第三九頁），是被告辯稱：欠告
        訴人錢，告訴人要伊跟會，無詐欺意圖云云，殊無可採；證人即被告之女友
        甲○○證稱：被告標會後，扣除欠款及賭債，僅收到五萬多元會款一節，與
        被告標會一事，並無矛盾，雖被告實際收到五萬多元，但此乃被告用於清償
        欠款及賭債之結果，被告債務已經減少，自不能因此反推被告僅拿到五萬餘
        元會款，此外，復有互助會員名冊影本一紙、被告所簽發之本票影本一紙附
        卷可稽（詳第一五九０五號偵查卷第四頁、第一０頁），按被告自跟會時起
        即未繳交任何會款，得標後亦拒絕再交死會錢，顯見被告根本無跟會之誠意
        ，其隱瞞無給付會款之能力，以跟會為詐術方法，使告訴人丙○○陷於錯誤
        ，誤以為被告確實要跟會，而讓被告標會，並給付被告得標金，被告顯有施
        用詐術，使人陷於錯誤，而交付財物之行為甚明，本件事證明確，被告犯行
        ，洵堪認定。
三、核被告所為，係犯刑法第三百三十九條第一項詐欺取財罪，原審認被告係犯詐欺
    取財罪，並審酌被告素行、犯罪之動機、手段、詐欺之金額二十七萬一千四百元
    、被害人所受之損害，迄今未與告訴人達成民事和解，賠償被害人損害，犯後態
    度不佳等一切情狀，量處有期徒刑八月，其認事用法，並無不當，量刑亦稱妥適
    ，被告空言否認不法所有意圖提起上訴，為無理由，應予駁回，惟被告未曾受有
    期徒刑以上刑之宣告，此有本院被告全國前案紀錄表一紙可按，被告雖未與告訴
    人和解，然受此審判程序，當知所警惕，本院認被告應無再犯之虞，爰併宣告緩
    刑三年，以啟自新。
據上論斷，應依刑事訴訟法第三百六十八條，刑法第七十四條第一款判決如主文。
本案經檢察官賴俊雄到庭執行職務。
中      華      民      國    九十二    年      十      月    三十一    日
                              臺灣高等法院刑事第十八庭
                                  審判長法  官  吳      敦
                                        法  官  吳  明  峰
                                        法  官  劉  慧  芬
右正本證明與原本無異。
不得上訴。
                                        書記官  陳  秋  萍
中      華      民      國    九十二    年      十      月    三十一    日
附錄：本案論罪科刑法條全文
刑法第三百三十九條第一項
 (普通詐欺罪)
意圖為自己或第三人不法之所有，以詐術使人將本人或第三人之物交付者，處五年以
下有期徒刑、拘役或科或併科一千元以下罰金。


司法院資訊處製作；財團法人民間司法改革基金會備份。
